最高法院刑事判決　　　　　　一○○年度台上字第六八二一號
上　訴　人　林心祥
選任辯護人　胡坤佑律師
上列上訴人因違反毒品危害防制條例案件，不服台灣高等法院中
華民國一００年九月二十一日第二審判決（一００年度上訴字第
一七三一號，起訴案號：台灣台北地方法院檢察署九十七年度偵
續字第二一四號），提起上訴，本院判決如下：
    主  文
原判決撤銷，發回台灣高等法院。
    理  由
本件原判決認定上訴人林心祥有其事實欄所載犯行，因而撤銷第
一審之科刑判決，改判仍論處上訴人明知為禁藥而轉讓及販賣第
二級毒品（計三罪）罪刑（以上四罪，定應執行刑為有期徒刑九
年六月），固非無見。
惟查：(一)、施用毒品者所稱向某人買受毒品之指證，不得作為有
罪判決之唯一證據，仍需調查其他必要之證據，以察其是否與事
實相符，良以毒品買受者之指證，依毒品危害防制條例第十七條
第一項之規定，供出毒品來源因而破獲者，得減輕其刑，其憑信
性於通常一般人已有所懷疑，縱自形式上觀察，並無瑕疵，其真
實性仍有待其他必要證據加以補強。所謂必要之補強證據，固不
以證明販賣毒品犯罪構成要件之全部事實為必要，但以與施用者
之指證具有相當之關聯性，經與施用者之指證綜合判斷，已達於
通常一般人均不致有所懷疑，而得確信施用者之指證為真實者，
始得為有罪之認定。原判決認定上訴人轉讓禁藥予謝延貴及販賣
第二級毒品予范國棟，無非係以謝延貴、范國棟之警詢筆錄為其
論據。並以謝延貴於第一審時證稱：上訴人與伊係要好的朋友，
上訴人於民國九十六年間曾向伊分租房間，案發前伊與上訴人並
無嫌惡等語，及警方於搜索謝延貴之住所時，雖查扣上訴人所有
如原判決附表二編號九至十二所示物品，但並未搜得謝延貴有何
持有毒品或施用毒品之器具，然謝延貴卻於警詢時，自白不利於
己之施用毒品犯行，並供承毒品來源為上訴人無償提供，倘此部
分供述並非事實，謝延貴豈有可能無故杜撰此損人不利己之證言
等情；另以上訴人供述其向「阿昇」購入第二級毒品甲基安非他
命之時間，分別為九十六年十月初某日、同年月九日及十六日，
核與范國棟於警詢證述向上訴人購買甲基安非他命之時間相接近
，復觀范國棟就其向上訴人購買毒品之時、地、價格、數量及上
訴人綽號、年齡與特徵，暨上訴人駕駛之車輛型別等事項，均於
警詢時證述明確，且上訴人之綽號確為「小胖」等節。以佐證謝
延貴、范國棟於警詢所為之陳述確屬真實可信，足為上訴人論罪
之基礎（見原判決第五頁以下理由欄二、一、（一）之1.及第九
頁以下理由欄二、一、（二）之2.部分）。然上訴人是否有於原
判決事實欄所載時、地轉讓甲基安非他命供謝延貴施用乙情，謝
延貴於警詢、第一審時所述，前後不一，已有瑕疵；縱如原判決
所認定謝延貴於第一審時所為有利於上訴人之陳述，應係事後迴
護之詞，不足憑採。惟謝延貴與上訴人是否係「要好的朋友」及
警方搜索謝延貴之住所時，並未查扣謝延貴有何持有毒品或施用
毒品之器具等節，似與上訴人有無轉讓甲基安非他命予謝延貴施
用間，並無任何因果關係。又上訴人之綽號縱使為「小胖」及上
訴人向「阿昇」購入甲基安非他命之時間，與范國棟於警詢證述
向上訴人購買甲基安非他命之時間相接近，核與上訴人有無販賣
甲基安非他命予范國棟間，亦無任何關聯；至於范國棟於警詢時
，就其向上訴人購買毒品之時、地、價格、數量及上訴人綽號、
年齡與特徵，暨上訴人駕駛之車輛型別等事項，縱於警詢時證述
明確，亦僅係其於警詢之供述有無瑕疵之問題。上情似均不足以
作為謝延貴、范國棟於警詢時所為陳述之補強證據。原判決遽為
不利於上訴人之判決，殊嫌速斷。(二)、原判決事實欄認定上訴人
於九十六年十月十五日「下午二時許」、同年月十七日「下午一
時許」，分別以新台幣（下同）一千元、二千元之價格，各販賣
甲基安非他命一小包、二小包予范國棟施用等情（見原判決第二
頁倒數第五至一行）；乃理由欄引用范國棟於警詢之證詞為依憑
，稱：「伊前後共以四千元之代價向綽號『小胖』之男子（即
上訴人）……購買過三次（甲基）安非他命四包……第二次於九
十六年十月十五日『凌晨二時許』，在同上址……第三次係於九
十六年十月十七日『凌晨一時許』，在同上址……」等語（見原
判決第九頁第一至九行）。就時間之記載，前後不一，亦有理由
矛盾之違誤。上訴意旨指摘原判決違法，尚非無全理由，應認有
發回更審之原因。
據上論結，應依刑事訴訟法第三百九十七條、第四百零一條，判
決如主文。
中    華    民    國  一○○  年   十二   月    八    日
                      最高法院刑事第九庭
                          審判長法官  賴  忠  星  
                                法官  呂  丹  玉  
                                法官  吳      燦  
                                法官  蔡  名  曜  
                                法官  葉  麗  霞  
本件正本證明與原本無異
                                      書  記  官  
中    華    民    國  一○○  年   十二   月   十三   日
                                                      Ｅ